【裁判字號】    90,上易,36
【裁判日期】    900329
【裁判案由】    損害賠償
【裁判全文】
臺灣高等法院臺南分院民事判決  九十年度上易字第三六號   Ｋ
      上  訴  人  乙  ○  ○
      訴訟代理人  丙  ○  ○
      被上訴人    台南市政府
      法定代理人  甲  ○  ○
      訴訟代理人  陳  明  義  律師
      複代理人      禎  和  律師
右當事人間請求損害賠償事件，上訴人對於中華民國八十九年十二月四日臺灣臺南地
方法院八十九年度訴字第三八七號第一審判決提起上訴，本院判決如左：
    主    文
上訴駁回。
第二審訴訟費用由上訴人負擔。
    事    實
甲、上訴人方面：
一、聲明：求為判決：(一)原判決不利上訴人部分廢棄。(二)被上訴人應再給付上訴人新
    台幣（下同）六十六萬三千五百元。(三)第二審訴訟費用由被上訴人負擔。
二、陳述：除與原判決記載相同者，茲引用之外，補稱：
    (一)系爭房屋由被上訴人公告出售，被上訴人應負瑕疵擔保損害賠償責任。
    (二)原審囑託台灣省建築師公會鑑定，系爭房屋有上開裂痕漏水之瑕疵，應堪認定
      。
    (三)迄今被上訴人並未對上開漏水部分修繕，下雨時繼續漏水，不能居住。
    (四)原判決被上訴人應給付上訴人三萬六千五百元，不足購買材料及支付工資。
三、證據：援用第一審所提證據，並提出維修紀錄影本一份、照片十二紙為證。
乙、被上訴人方面：
一、聲明：求為判決：(一)上訴駁回。(二)上訴費用由上訴人負擔。
二、陳述：除與原判決記載相同者，茲引用之外，補稱：
    (一)本件系爭房屋之台南市新興高層國宅社區第三標工程，是前台灣省政府住宅及
      都市發展局即改制後之內政部營建署南區工程組所發包，由大陸工程公司承包
      興建，並非被上訴人台南市政府所主辦，上訴人以偷工減料請求被上訴人賠償
      損害六十萬元，顯然無依據。
    (二)上訴人向被上訴人台南市政府反應其所購買之系爭房屋屋頂龜裂有積水現象，
      導致天花板漏水，被上訴人即迅速多次催請主辦機關內政部營建署南區工程組
      儘速修繕處理，有上開公函可稽，且營建署南區工程組也督促大陸工程公司進
      行修繕完畢。
    (三)系爭房屋天花板、窗邊漏水，僅致上訴人財產權受損，並未侵害上訴人之人格
      權，上訴人未能舉證證明其因該漏水有何人格權受侵害情事，是上訴人請求被
      上訴人賠償慰撫金十萬元，亦屬無據。
三、證據：援用第一審所提證據。
    理    由
一、上訴人於原審起訴主張：上訴人向被上訴人購買位於頂樓之系爭房屋，價格肆佰
    伍拾萬元，然於八十八年八月間因大雨屋頂積水無法流通，使系爭房屋內天花板
    裂開漏水，致頂樓陽台裂痕及住家內冷氣窗、天花板裂痕漏水，為此請求被上訴
    人賠償房屋偷工減料所致瑕疵之損害陸拾萬元及精神上慰撫金拾萬元云云。（原
    審判決被上訴人應給付上訴人三萬六千五百元，未據被上訴人提起上訴確定)。
二、被上訴人則以：系爭房屋是前台灣省政府住宅及都市發展局主辦興建，由大陸工
    程公司承建，交由被上訴人辦理配售，八十八年十月被上訴人接獲上訴人反應系
    爭房屋頂樓嚴重龜裂有積水現象，導致天花板漏水等情況，先後急催內政部營建
    署南區工程組督促合約保固責任之大陸工程公司儘速修繕處理，大陸工程公司並
    已完成有效之修繕工作並盡保固責任，現已無屋頂積水、天花板漏水現象。另系
    爭房屋是前台灣省政府住宅及都市發展局（改制後之內政部營建署南區工程組）
    所發包，由大陸工程公司興建，並非被上訴人主辦，上訴人以偷工減料請求被上
    訴人賠償其損害，並無依據。又系爭房屋已修繕完畢，被上訴人並無怠忽之處，
    上訴人請求賠償精神慰藉金十萬元，顯然無理由等語，資為抗辯。
三、上訴人起訴主張：上訴人向被上訴人購買系爭房屋，於八十八年八月間大雨屋頂
    積水無法流通，致陽台裂痕、系爭房屋冷氣窗、天花板裂痕漏水之事實，業據提
    出國民住宅買賣契約、建物所有權狀、現場照片、陳情書、內政部營建署函、台
    南市政府國宅局函、台南市政府函等項為證，為被上訴人所不爭，上訴人主張系
    爭房屋陽台裂痕、房屋冷氣窗及天花板裂痕漏水堪信為真實。
四、經查：上訴人係向被上訴人承購系爭房屋，有上訴人提出之國民住宅買賣契約在
    卷足按，足見系爭房屋買賣關係存在上訴人與被上訴人間，應無置疑。縱系爭房
    屋係由精省前之台灣省政府住宅及都市發展局主辦，由大陸工程公司承建，亦不
    影響系爭國民住宅買賣出賣人為被上訴人之事實，被上訴人主張非國宅承建機關
    ，不應負責乙節，洵不足採。
五、按出賣人就其交付之買賣標的物有應負擔保責任之瑕疵，而其瑕疵係於契約成立
    後始發生，且因可歸責於出賣人之事由所致者，則出賣人除負物之瑕疵擔保責任
    外，同時構成不完全給付之債務不履行責任。又因可歸責於債務人之事由，致為
    不完全給付者，債權人得依關於給付遲延或給付不能之規定行使其權利，民法第
    二百二十七條第一項定有明文。被上訴人雖辯稱上訴人所有上開房屋漏水業經修
    繕完畢云云。但查系爭房屋雖經大陸工程公司修繕，固據被上訴人提出之修繕證
    明書可參，惟（一）系爭房屋屋頂因洩水坡度不良，且泡沫混凝土表面多處龜裂
    易積水，造成洩水不易，並致天花板漏水，應將屋頂作洩水坡度處理、天花板補
    平、損壞換新。（二）冷氣窗漏水部分，因木料腐朽且塞水路不良，造成吸水後
    滲漏，應更換木窗為鋁窗並加塞水路。（三）窗戶邊沿漏水部分，因鋁框填砂漿
    不實及塞水路不良所造成，應將原有窗框填充防水材，窗四周施打填縫劑，此經
    原審法院囑託台灣省建築師公會鑑定在案，有該會鑑定報告在卷可憑。又原審法
    院現場勘驗時，大陸工程公司工程師在場陳稱：「系爭房屋漏水曾施作補強，作
    止水處理，然因上訴人提起訴訟，未繼續施作」等情，有原審勘驗筆錄足稽，是
    系爭房屋尚存有上訴人指稱之上開瑕疵，亦堪認定，依前揭說明，被上訴人應負
    物的瑕疵擔保與不完全給付責任至明。上訴人請求被上訴人賠償，雖未能表明法
    律關係（原審法院八十九年四月十日筆錄參照），然上訴人就所請求之原因關係
    已為表明，適用法律為法院之職權，是上訴人請求被上訴人賠償損害，依不完全
    給付之法律關係，自屬有據。查修護上開天花板漏水部分需費一萬六千五百元、
    修護冷氣窗部分需費八千元、修護窗戶沿部分需費一萬二千元，共三萬六千五百
    元，有台灣省建築師公會鑑定報告在卷足按，是上訴人之請求在三萬六千五百元
    範圍內，應予准許，逾此之請求，為無理由。
六、上訴人另主張精神受有痛苦，併請求慰撫金十萬元云云，惟民法十八條明定「人
    格權受侵害時，以法律有特別規定者，始得請求慰撫金」，茲查系爭房屋天花板
    、窗邊漏水，僅致上訴人財產權受損，並未侵害上訴人之人格權，上訴人復未能
    舉證證明其因該漏水有何人格權受侵害情事，是上訴人請求被上訴人賠償慰撫金
    十萬元，亦屬無據，應予駁回。
七、綜上所述，上訴人因系爭房屋漏水得請求被上訴人給付損害金額僅三萬六千五百
    元，原判決已依不完全給付之法律關係判令被上訴人如數給付確定在案，上訴人
    上訴意旨，請求本院判決被上訴人應再給付上訴人六十六萬三千五百元，依上說
    明，並無理由，應予駁回。
八、本件事証已臻明確，兩造其餘攻擊防禦方法及証据資料，核與本件判決結果不生
    影響，不予一一論述，併予敘明。
據上論結，本件上訴為無理由，依民事訴訟法第四百四十九條第一項、第七十八條判
決如主文。
中      華      民      國    九十      年      三      月    二十九    日
                                    臺灣高等法院臺南分院民事第一庭
~B1審判長法官  林    金    村
~B2      法官  袁    靜    文
~B3      法官  曾    平    杉
右為正本係照原本作成。
不得上訴。
中      華      民      國    九十      年      四      月      三      日
                                        法院書記官  葉    秀    珍


司法院資訊處製作；財團法人民間司法改革基金會備份。
